臺灣高等法院高雄分院刑事判決　　　　　　　　　　九十一年度上訴字第七九號
　　上　訴　人
　　即　被　告　乙○○
　　選任辯護人　黃政雄
右上訴人因違反選舉罷免法案件，不服臺灣屏東地方法院九十一年度訴字第四十三號
中華民國九十一年三月二十一日第一審判決（起訴案號：臺灣屏東地方法院檢察署九
十年度選偵字第五十一、七十號），提起上訴，本院判決如左：
      主  文
上訴駁回。
      事  實
一、乙○○明知張英邦及許榮僚、許蕭蘭英夫妻（以上三人均經檢察官不起訴處分確
    定）均係民國九十年十二月一日第五屆立法委員選舉屏東縣選區之選舉人，為有
    投票權之人，竟基於對有投票權人交付賄賂，約定投票權為一定行使之概括犯意
    ，先於同年十一月中旬某日下午七時許，在屏東縣高樹鄉○○村○○路三之一號
    張英邦住處，交付新臺幣（下同）一千元賄款予張英邦，並約定張英邦應投票給
    立法委員候選人蔡豪，經張英邦同意受賄及收下後離去。復於其後二日下午七時
    許，在屏東縣高樹鄉○○村○○路十五號許榮僚、許蕭蘭英夫妻住處，交付一千
    元賄款予許蕭蘭英，並約定許榮僚及許蕭蘭英應投票給立法委員候選人蔡豪，經
    許蕭蘭英同意受賄及收下後離去。嗣於九十年十一月三十日，因張英邦向屏東地
    方法院檢察署檢察官自首，因而循線查獲，並扣得張英邦及許蕭蘭英收受之賄款
    共二千元。
二、案經屏東縣警察局里港分局報告臺灣屏東地方法院檢察署檢察官暨該署檢察官自
    動偵查起訴。
      理  由
一、訊據上訴人即被告乙○○（下稱被告）固坦承分別交付張英邦及許蕭蘭英各一千
    元之事實，惟辯稱交付張英邦之一千元，係要張英邦給小孩買東西，另見許蕭蘭
    英夫妻生活困苦，乃交付許蕭蘭英一千元，非為買票等語。經查，右揭事實，業
    據被告於原審及本院調查中供承在卷（見原審卷第三十六頁及本院九十一年六月
    三日訊問筆錄），核與證人張英邦、許榮僚證述情節相符（見警卷第五頁、第七
    頁反面、第八頁），並有賄款二千元扣案可佐。至證人許蕭蘭英雖證述其交付許
    榮僚一千元，係為購買砂石，並非收受之賄款等語，而證人許榮僚嗣於原審雖亦
    改稱許蕭蘭英交付一千元，係為購買砂石等語，另證人張英邦嗣於原審雖改稱被
    告交付一千元係填補投票日不能工作之損失等語。然被告於右揭時地交付一千元
    予證人許蕭蘭英，並提示要投票給蔡豪之情，已經證人許榮僚證述明確，並取出
    一千元扣案，又衡諸常情，倘證人許蕭蘭英交付許榮僚一千元係為購買砂石，證
    人許榮僚豈有取出扣案之理？是證人許蕭蘭英上開證述及證人許榮僚嗣後改稱附
    合，無非卸責及迴護之詞，而證人張英邦其後改稱被告係為填補其投票日不能工
    作之損失，顯與被告所辯係要張英邦給小孩買東西等語不符，是證人張英邦其後
    改稱，亦事後迴護之詞，均不足採信。從而被告所辯上開情詞，即無可採，被告
    犯行堪以認定。
二、核被告所為，係犯甲職人員選舉罷免法第九十條之一第一項之對於有投票權之人
    交付賄賂罪。被告先後二次交付賄款行為，時間緊接，所犯罪名相同，顯係出於
    概括之犯意為之，為連續犯，應依刑法第五十六條之規定以一罪論，並加重其刑
    。又被告交付一千元賄款予許蕭蘭英，並約定許榮僚及許蕭蘭英之投票權為一定
    之行使，其一行為侵害者為國家法益，受害法益為單一，即非一行為觸犯數罪名
    之想像競合犯，自無刑法第五十五條之適用（最高法院八十八年度台上字第五八
    九三號判決參照）。另被告於在偵查中並未自白，亦無減刑之適用，併此敘明。
三、原審以被告罪證明確，因而適用甲職人員選舉罷免法第九十條之一第一項、第三
    項、第九十八條第三項、刑法第十一條前段、第五十六條、第四十一條第一項前
    段、第四十二條第三項、第三十七條第二項、罰金罰鍰提高標準條例第二條、現
    行法規所定貨幣單位折算新台幣條例第二條規定，並審酌被告素行，及為使候選
    人蔡豪順利當選，竟以交付賄款二千元賄賂有投票權人之方式，介入選舉，影響
    選舉結果，所為影響民主政治發展甚巨，嚴重敗壞選舉風氣，另犯罪後之態度等
    一切情狀，量處有期徒刑六月，併科罰金新台幣五十萬元，並諭知有期徒刑易科
    罰金及罰金易服勞役之折算標準，且依甲職人員選舉罷免法第九十八條第三項規
    定，宣告褫奪甲權二年，復說明扣案之賄賂二千元，應依甲職人員選舉罷免法第
    九十條之一第三項規定沒收。原判決認事用法，並無不合，量刑亦稱妥適。被告
    上訴意旨猶辯稱未犯罪，為無理由，應予駁回。
四、被告意圖使特定人當選，而對於有投票權人之人交付賄賂，所為不僅破壞國家選
    舉之甲平、甲正，且嚴重敗壞選舉風氣，甚而影響國家民主政治發展至巨，故本
    院認本件不宜緩刑之宣告，併此敘明。
據上論結，應依刑事訴訟法第三百六十八條，判決如主文。
本案經檢察官彭南雄到庭執行職務。
中      華      民      國    九十一    年      六      月    二十五    日
                              臺灣高等法院高雄分院刑事第二庭
      審判長法官  曾永宗
                                        法官  邱永貴
                                        法官  郭玫利
右正本證明與原本無異。
如不服本判決應於收受本判決後十日內向本院提出上訴書狀，其未述上訴理由者，
並得於提起上訴後十日內向本院補提理由書狀（均須按他造當事人之人數附繕本)「
切勿逕送上級法院」。
                                      書記官  高惠珠
中    華    民    國      九十一      年      六      月     二十五   日
附錄本判決論罪科刑法條
甲職人員選舉罷免法第九十條之一：
對於有投票權之人，行求期約或交付賄賂或其他不正利益，而約其不行使投票權或為
一定之行使者，處五年以下有期徒刑，得併科新台幣四十萬元以上四百萬元以下罰金
。
預備犯前項之罪者，處一年以下有期徒刑。
預備或用以行求期約或交付之賄賂，不問屬於犯人與否，沒收之。
犯第一項或第二項之罪，於犯罪後六個月內自首者，減輕或免除其刑；因而查獲候選
人為共犯者免除其刑。
犯第一項或第二項之罪，在偵查中自白者，減輕其刑；因而查獲候選人為共犯者，減
輕或免除其刑。
甲職人員選舉罷免法第九十八條第三項：
犯本章之罪或刑法分則第六章之妨害投票罪，宣告有期徒刑以上之刑者，並宣告褫奪
甲權。
